臺灣雲林地方法院刑事判決　　　　　　　100年度訴字第262號
公　訴　人　臺灣雲林地方法院檢察署檢察官
被　　　告　黃譜亦
選任辯護人　林金陽律師
上列被告因違反槍砲彈藥刀械管制條例案件，經檢察官提起公訴
（100 年度偵字第727 號），本院判決如下：
    主  文
黃譜亦犯非法持有可發射子彈具殺傷力之槍枝罪，處有期徒刑
年貳月，併科罰金新臺幣萬元，罰金如易服勞役，以新臺幣壹
仟元折算壹日。扣案之改造槍枝壹枝（含彈匣壹個，槍枝管制編
號：0000000000號）沒收。
    事  實
一、黃譜亦明知可發射子彈具有殺傷力之改造槍枝，為槍砲彈藥
    刀械管制條例列管之物品，未經主管機關許可，不得無故持
    有，竟基於持有可發射子彈具有殺傷力之改造槍枝之犯意，
    於97年夏季間某日（起訴書誤載為97年10月間），在新北市
    ○○區○○路、四維街路口統一便利超商地下室，以新臺幣
    5 萬元之價格，向李浩文購得換裝土造金屬槍管、可發射子
    彈具有殺傷力之仿WALTHER 廠PPK/S 型半自動手槍製造之改
    造槍枝1 枝（含彈匣1 個、槍枝管制編號：0000000000號，
    下稱改造槍枝）、非制式子彈5 顆（僅1 顆扣案，鑑定結果
    無殺傷力，其餘4 顆均未扣案，有無殺傷力不詳），並經李
    浩文贈與底火2 張供擊發聲響以為玩樂之用，而未經取可持
    有上開具有殺傷力之改造槍枝（李浩文涉犯販賣改造槍枝罪
    嫌，應由檢察官另行偵辦）。嗣警接獲情資，於100 年1 月
    28 日 晚間6 時20分許，在雲林縣斗六市○○路105 號前，
    攔檢黃譜亦駕駛之車牌號碼FD-9271 號自用小客車，並徵得
    其同意，在該自用小客車副駕駛座，搜索扣得上開改造槍枝
    1 枝、不具有殺傷力之非制式子彈1 顆、彈殼1 顆、底火2
    張，始悉上情。
二、案經嘉義市警察局第一分局報告臺灣雲林地方法院檢察署檢
    察官偵查起訴。
    理  由
壹、證據能力部分：
  一按刑事訴訟法第159 條之1 第2 項規定：「被告以外之人於
    偵查中向檢察官所為之陳述，除顯有不可信之情況者外，得
    為證據。」，查證人陳皇嘉於偵查中向檢察官所為之證述（
    見偵卷第46頁至第48頁、第50頁），係以證人身分具結作證
    ，而檢察官代表國家偵查犯罪、實施公訴，依法其有訊問被
    告、證人及鑑定人之權，而實務運作時，偵查中檢察官向被
    告以外之人所取得之陳述，原則上均能遵守法律規定，不致
    違法取供，其可信性極高，符合取證之合法程序，且亦無「
    顯有不可信」之情況，故上開證詞雖於審判外所為，但應為
    傳聞證據之例外，具有證據能力。
  二按法院或檢察官依刑事訴訟法第208 條規定囑託醫院、學校
    或其他相當之機關、團體為鑑定時，祇須其以言詞或書面提
    出之鑑定報告，符合刑事訴訟法第206 條第1 項、第208 條
    所規定之形式要件，即具有證據能力，此即屬於刑事訴訟法
    第159 條第1 項所稱「法律有規定」之特別情形。而刑事訴
    訟之鑑定，為證據調查方法之一種，係指由具有特別知識經
    驗之人或機關，就特別需要特殊知識經驗之事項，予以鑑識
    、測驗、研判及斷定，供為法院或檢察官認定事實之參考。
    刑事訴訟法第198 條規定：「鑑定人由審判長、受命法官或
    檢察官就下列之人選任一人或數人充之：一、就鑑定事項有
    特別知識經驗者。二、經政府機關委任有鑑定職務者。」，
    第208 第1 項前段規定：「法院或檢察官得囑託醫院、學校
    或其他相當之機關、團體為鑑定」即本此旨。上級檢察機關
    首長基於辦案實務需要，函示指定某類特殊案件之待鑑事項
    ，囑託某一或某些特別具有該項專門知識經驗之機關，予以
    鑑定，並非法所不許（最高法院96年度臺上字第4177號判決
    要旨參照）。而內政部警政署刑事警察局業經臺灣高等法院
    檢察署檢察長概括囑託為有關「槍彈有無殺傷力之鑑定」項
    目之鑑定機關（臺灣高等法院檢察署92年10月29日法檢決字
    第0920214529號函附之臺灣高等法院檢察署檢察長概括選任
    鑑定人或囑託鑑定機關〈團體〉名冊參照），故卷附內政部
    警政署100 年2 月15日刑鑑字第1000014900號槍彈鑑驗書就
    扣案槍枝、子彈、彈殼及底火鑑定所出具之鑑驗書暨照片8
    張（見偵卷第22頁至第23頁反面），係就本件扣得槍枝鑑定
    結果之書面報告，揆諸上開說明，即不受刑事訴訟法第158
    條之3 及同法第159 條第1 項之限制，自得作為證據。
  三按被告以外之人（包括證人、鑑定人、告訴人、被害人及共
    同被告等）於審判外之陳述雖不符刑事訴訟法第159 條之1
    至之4 等4 條之規定，而經當事人於審判程序同意作為證據
    ，法院審酌該言詞陳述或書面陳述作成時之情況，認為適當
    者，亦得為證據；當事人、代理人或辯護人於法院調查證據
    時，知有刑事訴訟法第159 條第1 項不得為證據之情形，而
    未於言詞辯論終結前聲明異議者，視為有前項之同意，同法
    第159 條之5 定有明文。立法意旨在於傳聞證據未經當事人
    之反對詰問予以核實，原則上先予排除。惟若當事人已放棄
    反對詰問權，於審判程序中表明同意該等傳聞證據可作為證
    據；或於言詞辯論終結前未聲明異議，基於尊重當事人對傳
    聞證據之處分權，及證據資料愈豐富，愈有助於真實發見之
    理念，且強化言詞辯論主義，使訴訟程序得以順暢進行，上
    開傳聞證據亦均具有證據能力。查檢察官、被告黃譜亦及辯
    護人對於本案卷內其餘供述證據，並未就有合於刑事訴訟法
    第159 條第1 項不得為證據之情形於本院言詞辯論終結前聲
    明異議（見本院卷第21頁反面、第40頁反面至第41頁），且
    相關證據資料亦經本院於審理期日逐一提示、朗讀，並告以
    要旨，本院復審酌相關供述證據筆錄製成、文書卷證資料取
    得，並無證據顯示有何違背程式規定情事，依據上述之說明
    ，均應具有據能力。
  四再扣案之改造槍枝、無殺傷力之子彈、彈殼、底火2 張，均
    係經警徵得被告黃譜亦同意而實行搜索後扣押之證物，有嘉
    義市政府警察局第一分局搜索同意書、搜索扣押筆錄、扣押
    物品目錄表各1 份附卷可稽（見警卷第12頁至第15頁），係
    合法取得之證物，自具證據能力；另卷附之蒐證照片3 張（
    見警卷第20頁），純係機器錄製而不涉及人為之意志判斷，
    與傳聞法則所欲防止證人記憶、認知、誠信之誤差明顯有別
    ，核與刑事訴訟法第159 條第1 項之要件不符，該項證據既
    無違法取得之情形，且經本院依刑事訴訟法第164 條第1 項
    之規定踐行調查證據程序，自亦具有證據能力。
貳、認定犯罪事實所憑之證據及理由：上揭犯罪事實，業據被告
    黃譜亦於警詢及本院審理時坦承不諱（見警卷第1 頁至第7
    頁、本院卷第21頁正面至第22頁、第40頁正面、第41頁反面
    、第42頁反面），核與證人陳皇嘉於警詢、偵查中供述之情
    節相符（見偵卷第33頁至第36頁、第46頁至第48頁），復有
    嘉義市警察局第一分局搜索同意書、搜索扣押筆錄、扣押物
    品目錄表及蒐證照片3 張附卷可證（見警卷第12頁至第15頁
    、第20頁），且有改造槍枝1 枝、無殺傷力之子彈1 顆、彈
    殼1 顆、底火2 張扣案可憑。又上開扣案物經送內政部警政
    署刑事警察局以檢視法、性能檢驗法及試射法鑑定結果認：
    「一、送鑑手槍1 枝（槍枝管制編號0000000000），認係改
    造手槍，由仿WALTHER 廠PPK/S 型半自動手槍製造之槍枝，
    換裝土造金屬槍管而成，經檢視，欠缺保險鈕，惟不影響槍
    枝擊發功能，可供擊發適用子彈使用，認具殺傷力。二、送
    鑑子彈1 顆，認係非制式子彈，由金屬彈殼組合直徑8.0mm
    金屬彈頭而成，經試射，無法擊發，認不具殺傷力。三、送
    鑑子彈1 顆，認係非制式金屬彈殼。四、送鑑其他2 張，任
    均係底火片。」，有該局出具之100 年2 月15日刑鑑字第
    1000014900號槍彈鑑驗書在卷足憑（見偵卷第22頁至第23
    頁反面）。是以被告上開任意性自白與事實相符，本件事證
    明確，被告犯行堪以認定，應依法論科。
、論罪科刑：
  一被告未經許可持有具有殺傷力之改造槍枝，核被告所為，係
    犯槍砲彈藥刀械管制條例第8 條第4 項非法持有可發射子彈
    具殺傷力之槍枝罪。
  二爰審酌被告雖無入監服刑之紀錄，惟前有妨害自由及竊盜前
    科，有臺灣高等法院被告前案紀錄表在卷可按，素行並非良
    好，且其未經許可持有扣案具有殺傷力之改造槍枝將近3 年
    ，已對不特定大眾之生命、身體安全構成潛在威脅，本不宜
    過度輕縱，惟慮及其持有上開槍枝期間，未曾持之從事任何
    不法行為，並非擁槍自重，恃槍為非作歹之徒，對社會治安
    影響程度尚非鉅大，兼衡被告犯後終能坦承犯行，並供出槍
    枝來源，雖未能因而查獲或防止重大危害治安事件之發生，
    惟足認被告應確具悔意，復考量被告自承僅因一時好奇而購
    入槍枝之犯罪動機、高中肄業之智識程度，及其父母於其成
    年後離異，現與父親、奶奶同住，與奶奶感情甚篤，而其母
    親亦專程自台北南下陪同被告開庭，顯見其與母親關係良好
    ，足認被告之家庭關係尚可，應有足夠之親族支持力，而被
    告業已離婚，育有1 子與前妻家人同住，及被告做過電焊師
    傅，現為打石師傅，有正當工作等一切情狀（見本院卷第44
    頁正面至第48頁正面），量處如主文所示之刑，併諭知罰金
    如易服勞役之折算標準。
  三沒收部分：
    1.扣案之可發射子彈具有殺傷力之改造槍枝1 支（含彈匣1
      個，槍枝管制編號：0000000000號），係槍砲彈藥刀械管
      制條例第4 條第1 項第1 款所稱之槍砲，依同條例第5 條
      之規定，非經中央主管機關許可不得寄藏、持有，係違禁
      物，不問屬於犯人與否，應依刑法第38條第1 項第1 款規
      定沒收之。
    2.扣案之非制式子彈1 顆，經試射結果，無法擊發，認無殺
      傷力，非屬違禁物，自無庸宣告沒收。至未扣案之非制式
      子彈4 顆，並未扣案，無從認定是否具有殺傷力，故均不
      為沒收之諭知。
    3.扣案之非制式金屬彈殼1 顆，已不具子彈之外型及功能，
      並非違禁物，自毋庸予以宣告沒收。
    4.扣案之底火2 張非屬內政部86年11月24日(86)台內警字第
      8670683 號公告之槍砲、彈藥主要組成零件種類，與被告
      本件所犯之持有改造手槍罪並無相關，亦非違禁物，爰亦
      不宣告沒收，惟被告已於本院審理中表示願意拋棄（見本
      院卷第43頁反面），自應由檢察官另行處理，附此敘明。
肆、應適用之法條：
  一刑事訴訟法第299 條第1 項前段。
  二槍砲彈藥刀械管制條例第8 條第4 項。
  三刑法第11條前段、第42條第3 項前段、第38條第1 項第1 款
    。
本案經檢察官江柏青到庭執行職務。
中    華    民    國   100    年    5     月    31    日
                  刑事第五庭    審判長法  官  吳基華
                                      法  官  張文俊
                                      法  官  段奇琬
以上正本證明與原本無異。
如不服本判決應於收受判決後10日內向本院提出上訴書狀，並應
敘述具體理由；其未敘述上訴理由者，應於上訴期間屆滿後20日
內向本院補提理由書（均須按他造當事人之人數附繕本）。「切
勿逕送上級法院」。
                                      書記官  高培馨
中    華    民    國   100    年    5     月    31    日
附錄本件論罪科刑法條全文：
槍砲彈藥刀械管制條例第8條
未經許可，製造、販賣或運輸鋼筆槍、瓦斯槍、麻醉槍、獵槍、
空氣槍或第 4 條第 1 項第 1 款所定其他可發射金屬或子彈具
有殺傷力之各式槍砲者，處無期徒刑或 5 年以上有期徒刑，併
科新臺幣 1 千萬元以下罰金。
未經許可，轉讓、出租或出借前項所列槍枝者，處 5 年以上有
期徒刑，併科新臺幣 1 千萬元以下罰金。
意圖供自己或他人犯罪之用，而犯前二項之罪者，處無期徒刑或
7 年以上有期徒刑，併科新臺幣 1 千萬元以下罰金。
未經許可，持有、寄藏或意圖販賣而陳列第 1 項所列槍枝者，
處 3 年以上 10 年以下有期徒刑，併科新臺幣 7 百萬元以下罰
金。
第 1 項至第 3 項之未遂犯罰之。
犯第 1 項、第 2 項或第 4 項有關空氣槍之罪，其情節輕微者
，得減輕其刑。